## Stufe III

### Unterschied Enthalpie-innere Energie

Bei einer Verbrennung von Glucose unter freiem Himmel und bei konstantem Druck $p = 101325\;\pascal$ entsteht ein Liter $1\,\liter$ des Gases $\ce{CO2}$. Achte auf die Einheiten! 

a. Was ist dabei der Unterschied zwischen der Abnahme der Enthalpie und der inneren Energie? 
#. Vergleiche das mit der dabei enstandenen Enthalpieänderung von $\Delta H \approx -21\,\kilojoule$; zum Beispiel als Prozentwert.
#. Welcher Reaktionstyp liegt hier vor? Warum?
#. Wo geht die Differenz dieser beiden Energien hin?
#. Berechne wie die Änderung der inneren Energie gewesen sein muss, damit dieser Unterschied herauskommt?

```{r}
#| output: false
points <- 13
max_points <- 13
total_points <- total_points + points
level_3_points <- points * level_3_multiplier
level_3_max_points <- max_points * level_3_multiplier
level_3_total_points <- level_3_total_points + level_3_points 
``` 

[[Du kannst `{r} level_3_points` Punkte von `{r} level_3_max_points` möglichen Aufgabenpunkten bekommen. Punkte werden für Aussagen nur unter Einbeziehung und Beachtung von Fachsprache vergeben. Ergebnis: a. $101\,\kilojoule$, b. $0.5\,\%$, c. und d. musst Du herausfinden.]]{fg="purple"}

::: {.content-hidden unless-meta="show-rating"}
[a. Die passende Gleichung mit der Unbekannten ist:
$$
\underbrace{\Delta H - \Delta U}_{\mathrm{?}\star} = p \Delta V.\;\star
$$
Ein Liter eines Gases entspricht einem Volumen von $0.001\,\cubicmeter$. Da das Gas durch die Reaktion erst gebildet worden ist, ist die Volumenänderung
$$
\Delta V = V\sub{Ende} - V\sub{Anfang} = 0.001\,\cubicmeter - 0\,\cubicmeter = 0.001\,\cubicmeter.\;\star\star
$$
b.Der Unterschied zwischen Enthalpie und innerer Energie ist
$$
\Delta H - \Delta U = p \Delta V = 101325\,\pascal \cdot 0.001\,\cubicmeter \approx 101\,\joule.\;\star\star
$$
Dieser Unterschied macht etwa
$$
\frac{\Delta H - \Delta U}{\Delta H} \cdot 100 = \frac{101\,\joule}{21000\,\joule} \cdot 100 = 0.005 \cdot 100 = 0.5\%.\;\star\star
$$
c. Es handelt sich um eine exotherme Reaktion\*. d. Der Unterschied wird zur Expansionsarbeit genutzt\*. e. Um die Änderung der inneren Energie zu berechnen stellst Du die ursprüngliche Gleichung so um:
$$
\underbrace{\Delta U}_{?\star} = \Delta H - p \Delta V = -21000\,\joule - 101\,\joule = -21101\,\joule.\;\star\star
$$
]{fg="green-shade-3"}
:::

### Finde die ursprüngliche Temperatur heraus

Du erwärmst $m = 23\,\gram$ Wasser auf eine Endtemperatur $T\sub{Ende} = 343\,\kelvin$ in einem starren geschlossenem System. Die aufgewendete Energie ist $Q = 4347\,\kilojoule$. Die spezifische Wärmekapazität von Wasser ist $C_{p,m} = 4200\,\kilojouleperkilogramperkelvin$. Du brauchst hierbei, keine Antwortsätze aufzuführen.

a. Was war die ursprüngliche Temperatur des Wassers?
#. Was ist die Änderung der inneren Energie?
#. Was ist die Änderung der Enthalpie? 
#. Welcher Reaktionstyp liegt hier vor? Warum?
#. Woher kommt die benötigte Energie?
#. Wieviel Wasser würde verdampfen, wenn die aufgewendete Energie komplett in die Verdunstung kanalisiert werden könnte? Die spezifische Standardenthalpie der Verdampfung liegt bei $\Delta H^{\circ}_{\mathrm{vap},m} = 2257\,\kilojouleperkilogram$.
#. Angenommen Du wiederholst das Experiment in einem offenen Gefäss unter Atmosphärendruck $p = 101325\,\pascal$. Du erwärmst das Wasser aber findest heraus, dass etwa $1.1\,\gram$ Wasser am Ende verdunstet sind. Der Wasserdampf nimmt am Ende ein Volumen von $V\sub{Ende} = 1.7\,\liter$ ein. Berechne die Änderung der Enthalpie und der inneren Energie in diesem neuen Szenario.

```{r}
#| output: false
points <- 6
max_points <- points
total_points <- total_points + points
level_3_points <- points * level_3_multiplier
level_3_max_points <- max_points * level_3_multiplier
level_3_total_points <- level_3_total_points + level_3_points
``` 

[Du kannst `{r} level_2_points` Punkte von `{r} level_2_max_points` möglichen Aufgabenpunkten bekommen. Punkte werden für Aussagen nur unter Einbeziehung und Beachtung von Fachsprache vergeben. Ergebnis: a. $298\,\kelvin$, b., c., d., e. musst Du selbst herausfinden, f. $4160\,\kilojoule$, g. musst Du selbst herausfinden.]{fg="purple"}

::: {.content-hidden unless-meta="show-rating"}
[a. Die passende Gleichung mit der Unbekannten ist:
$$
Q = m C_{p,m} \Delta T = m C_{p,m} \left( T\sub{Ende} - \underbrace{T\sub{Anfang}}_{?\star} \right).\;\star
$$
Umstellen der Gleichung ergibt
$$
\frac{Q}{ m C_{p,m}} = T\sub{Ende} - T\sub{Anfang},
$$
und weiteres Umstellen nach $T\sub{Anfang}$ führt zu
$$
T\sub{Anfang} = T\sub{Ende} - \frac{Q}{ m C_{p,m}}.
$$
Einsetzen ergibt
$$
T\sub{Anfang} = 343\,\kelvin - \frac{4347\,\kilojoule}{ 0.023\,\kilogram \cdot 4200\,\kilojouleperkilogramperkelvin} = 343\,\kelvin - 45\,\kelvin = 298\,\kelvin.\;\star\star
$$
b. Die Änderung der inneren Energie bei einem starren geschlossenem System ist
$$
\Delta U = Q.\star
$$
Also
$$
\Delta U = 4347\,\kilojoule.\star\star
$$
c. Die Änderung der Enthalpie ist
$$
\Delta H = \Delta U + p \Delta V.\star
$$
Da das System geschlossen ist, ist $\Delta V = 0$. Daraus folgt
$$
\Delta H = \Delta U = 4347\,\kilojoule.\star\star
$$
d. Es handelt sich um eine endotherme Reaktion\*. e. Die Energie kommt aus der Umgebung, wo es kälter wird.\*. f. Für die Verdampfung brauchen wir die Gleichung
$$
\Delta H = m \Delta H^{\circ}_{\mathrm{vap},m}.\star
$$
Wir kennen die Energie, die hinein gesteckt worden ist. Dadurch müssen wir lediglich nach der Masse auflösen. Wenn also die gesamte zugeführte Energie für die Verdampfung verwendet wird, dann würden
$$
m = \frac{\Delta H}{\Delta H^{\circ}_{\mathrm{vap},m}} = \frac{ 4347\,\kilojoule}{2257\,\kilojouleperkilogram} \approx 2\,\kilogram\;\;\star\star
$$
verdampfen. g. Die gesamte Enthalpieänderung ist 
$$
\Delta H = \Delta H\sub{heat} + \Delta H\sub{vap}.\;\star
$$
Zuerst die Aufheizenergie
$$
\begin{align*}
\Delta H\sub{heat} &= \left(m - m\sub{vap}\right) C_{p,m} \Delta T \\
    &= \left(0.023\,\kilogram - 0.001\,\kilogram\right) \cdot 4200\,\kilojouleperkilogramperkelvin \cdot 45\,\kelvin \\
    &= 4158\,\kilojoule,
\end{align*}
$$
dann die Verdampfungsenergie 
$$
\Delta H\sub{vap} = m\sub{vap} \Delta H^{\circ}_{\mathrm{vap},m}
    = 0.001\,\kilogram \cdot 2257\,\kilojouleperkilogram
    = 2.3\,\kilojoule.
$$
Die gesamte Enthalpieänderung ist
$$
\Delta H = 4158\,\kilojoule + 2.3\,\kilojoule = 4160\,\kilojoule.\;\star\star
$$
Die Änderung der inneren Energie ist dadurch
$$
\begin{align*}
\Delta U &= \Delta H - p \Delta V \\
    &= 4160\,\kilojoule - 101325\,\pascal \cdot \left(0.001673\,\cubicmeter - 0.000001\,\cubicmeter\right) \\
    &= 4346\,\kilojoule.\;\star\star
\end{align*}
$$]{fg="green-shade-3"}
:::



